【裁判字號】    97,審易,289
【裁判日期】    971104
【裁判案由】    毒品危害防制條例
【裁判全文】
臺灣士林地方法院刑事判決             97年度審易字第289號
公  訴  人  臺灣士林地方法院檢察署檢察官
被      告  甲○○
上列被告因違反毒品危害防制條例案件，經檢察官提起公訴（九
十七年度毒偵字第一五二０號），被告為有罪之陳述，本院裁定
改行簡式審判程序，並判決如下：
    主  文
甲○○施用第二級毒品，累犯，處有期徒刑伍月；又施用第二級
毒品，累犯，處有期徒刑伍月，應執行有期徒刑捌月。
    事  實
一、甲○○前因施用毒品案件，經本院以九十一年度毒聲字第一
    二九０裁定送觀察、勒戒後，認無繼續施用毒品傾向，於民
    國九十二年三月四日釋放，經臺灣士林地方法院檢察署檢察
    官以九十一年度毒偵字第一００一號不起訴處分確定，又因
    施用第一、二級毒品案件，經本院以九十五年度訴字第七三
    號判決分別處有期徒刑七月、七月，應執行有期徒刑一年確
    定，甫於九十六年八月二十八日執行完畢出監，猶不知悔改
    ，於前述觀察、勒戒釋放後五年內，因施用毒品案件，經法
    院判處徒刑執行完畢後，復基於施用第二級毒品甲基安非他
    命（起訴書誤載為安非他命，下稱甲基安非他命）之犯意，
    先後於九十七年七月八日下午三時許及九十七年七月九日晚
    上八時許，在臺北市○○區○○街二段一六九號四樓住處，
    將甲基安非他命置於玻璃球內燒烤吸食其氣體，各施用第二
    級毒品甲基安非他命一次，嗣於九十七年七月十日上午九時
    四十五分許，為警持搜索票在上址住處房間內查獲，經採集
    其尿液檢體送驗，鑑定結果呈安非他命、甲基安非他命陽性
    反應，始悉上情。
二、案經臺北市政府警察局大同分局報請臺灣士林地方法院檢察
    署檢察官偵查起訴。
    理  由
一、前揭犯罪事實，業據被告甲○○於偵查中、本院審理時供認
    不諱，又被告為警查獲時，經採集其尿液送檢驗結果，呈安
    非他命及甲基安非他命陽性反應，有臺灣尖端先進生技醫藥
    股份有限公司九十七年七月二十三日實驗室檢體編號AC3925
    9 號濫用藥物檢驗報告一份在卷可稽，足徵被告自白與事實
    相符。又查施用甲基安非他命之代謝最先是去N-甲基（N-de
    methylation） 形成安非他命，而施用甲基安非他命後，在
    正常尿液PH值情況下，二十四小時內，有百分之四十三服用
    劑量以甲基安非他命原態排出；另施用安非他命後二十四小
    時內，有百分之三十以安非他命原態排出，百分之二十經去
    氨基作用及氧化作用形成苯甲酸，百分之二經反應形成Nore
    phedrine（參照行政院衛生署出版「物質濫用」、「常見濫
    用藥物檢驗方法彙編」所載）。而施用安非他命後，其尿液
    不致檢出甲基安非他命陽性反應，而施用甲基安非他命後，
    其尿液可檢出甲基安非他命和其代謝物安非他命成分，有行
    政院衛生署管制藥品管理局九十三年十一月二日管檢字第Ｚ
    ○○○○○○○○○號函可按，是尿液經檢驗出甲基安非他
    命陽性反應，係被告施用甲基安非他命後以甲基安非他命原
    態排出者；而檢驗出安非他命陽性部分，乃施用甲基安非他
    命、安非他命均可檢驗出安非他命陽性反應。被告經警查獲
    而採集其尿液送驗結果，呈甲基安非他命及安非他命陽性反
    應，足以認定被告係施用甲基安非他命，並非安非他命，起
    訴書記載被告係施用安非他命，容有誤會。本件事證明確，
    被告犯行堪以認定。
二、按毒品危害防制條例係於九十二年七月九日修正公布，自九
    十三年一月九日起施行。修正後已刪除二犯及三犯之規定，
    一改修法前繁雜之處遇程序，僅將施用毒品者簡化區分為初
    犯、再犯，並認施用毒品者係屬病患性犯人，以觀察、勒戒
    戒除其身癮，並以強制戒治去除其心癮。經觀察、勒戒或強
    制戒治執行完畢釋放後，若係五年後再犯該條例第十條施用
    毒品罪者，與同條例第二十條第一項、第二項關於「初犯」
    之處理方式相同，檢察官應先聲請法院裁定令被告入勒戒處
    所觀察、勒戒，並視有無繼續施用毒品傾向，決定應予釋放
    、為不起訴之處分，或應聲請法院裁定令入勒戒處所強制戒
    治；若係五年內「再犯」同條例第十條施用毒品罪者，依同
    條例第二十三條第二項規定，檢察官則應依法起訴。觀諸該
    條例第二十條第三項之修正理由：「觀察、勒戒或強制戒治
    五年後再犯者，顯見前所實施之觀察、勒戒或強制戒治已足
    以遮斷其施用毒品之癮，為期自新及協助其戒除毒癮，對此
    五年後再犯者，爰明定仍適用初犯之規定，先經觀察、勒戒
    、強制戒治之程序。」及同條例第二十三條第二項之修正理
    由：「為配合簡化施用毒品犯之刑事處遇程序，並鑑於經觀
    察、勒戒或強制戒治執行完畢釋放後五年內再犯者，其再犯
    率甚高，原據以實施之觀察、勒戒及強制戒治既已無法收其
    實效，自應施以刑事處遇。」顯然如施用毒品者係前經觀察
    、勒戒或強制戒治等治療程序執行完畢五年後，始再施用毒
    品之「初犯」，因前所執行之觀察、勒戒或強制戒治已足收
    戒除毒癮之效，自應重新執行觀察、勒戒或強制戒治等治療
    程序，並於治療程序執行完畢後，由檢察官為不起訴處分，
    毋庸對之追訴處罰；反之，在「再犯」之情形，因其先前所
    為治療程序顯未能收戒斷毒癮之效，且考量施用毒品者之再
    犯率偏高，乃簡化其刑事處遇程序，而逕予追訴處罰，不再
    施以治療程序。參酌上開立法理由，修正毒品危害防制條例
    就施用毒品者，祇於「初犯」及「五年後再犯」二種情形，
    有其追訴條件之限制，及須於初犯經觀察、勒戒或強制戒治
    釋放後，五年內均無施用毒品之行為，始能認其前所實施之
    觀察、勒戒或強制戒治已足遮斷毒癮，而得於五年後再犯時
    ，再予適用初犯之規定，重行觀察、勒戒等程序。倘五年內
    已經再犯，被依法追訴處罰，縱其第三次（或第三次以上）
    施用毒品之時間在初犯釋放五年以後，即與「五年後再犯」
    之情形有別，且因已於「五年內再犯」，顯見其再犯率甚高
    ，原實施觀察、勒戒或強制戒治，已無法收其實效，而無五
    年戒斷期之存在，自無再經觀察、勒戒及強制戒治之必要，
    應由檢察官逕行起訴，始符新法修正之本旨（最高法院九十
    五年度台非字第五十九號判決參照）。查被告前因施用毒品
    案件，經本院以九十一年度毒聲字第一二九０號裁定令入勒
    戒處所施以觀察、勒戒後，認無繼續施用毒品之傾向，由臺
    灣士林地方法院檢察署檢察官以九十一年度毒偵字第一００
    一號為不起訴處分確定，並於九十二年三月四日釋放出所。
    又因施用第一級、第二級毒品案件，經本院以九十五年度訴
    字第七三號判決各處有期徒刑七月、七月，應執行有期徒刑
    一年確定，於九十六年八月二十八日徒刑執行完畢，有刑案
    資料查註紀錄表、全國施用毒品案件紀錄表各一份在卷可稽
    ，被告曾因施用毒品，經觀察、勒戒執行完畢釋放後，五年
    內再犯施用毒品罪，並經判決確定，被告係三犯施用毒品罪
    ，雖在前案觀察、勒戒執行完畢釋放五年後，但參照上述判
    決意旨，仍應予追訴處罰。按甲基安非他命係毒品危害防制
    條例第二條第二項第二款所稱之第二級毒品。核被告施用甲
    基安非他命之行為，係犯毒品危害防制條例第十條第二項之
    施用第二級毒品罪。被告持有甲基安非他命進而施用，其持
    有甲基安非他命之低度行為應為施用甲基安非他命之高度行
    為所吸收，不另論罪。被告所犯二次施用第二級毒品罪，犯
    意各別，應予分論併罰。又被告有事實欄所述犯罪科刑執行
    情形，有臺灣高等法院被告前案紀錄表附卷可參，其於有期
    徒刑執行完畢五年內，再故意犯有期徒刑以上之本罪，應依
    刑法第四十七條第一項之規定論以累犯，並加重其刑。爰審
    酌被告各僅施用甲基安非他命一次及犯罪戕害自己身心健康
    ，與犯罪後供認犯行之態度等一切情狀，分別量處如主文所
    示之刑，並定其應執行之刑。
據上論斷，應依刑事訴訟法第二百九十九條第一項前段、第二百
七十三條之一第一項，毒品危害防制條例第十條第二項，刑法第
十一條前段、第四十七條第一項、第五十一條第五款，判決如主
文。
本案經檢察官蔡元仕到庭執行職務。
中    華    民    國    97    年    11   月     4     日
                  刑事第一庭法  官  周明鴻
以上正本證明與原本無異。
如不服本判決，應於收受送達後10日內向本院提出上訴書狀，其
敘述上訴理由者，應於上訴期間屆滿後20日內向本院補提理由書
狀（均須按他造當事人之人數附繕本）。
                            書記官  丁梅芬
中    華    民    國    97    年    11   月     4     日
附錄論罪科刑法條：
毒品危害防制條例第十條第二項
施用第二級毒品者，處 3 年以下有期徒刑。


司法院資訊處製作；財團法人民間司法改革基金會備份。
